【裁判字號】    89,易緝,39
【裁判日期】    890229
【裁判案由】    詐欺
【裁判全文】
臺灣臺中地方法院刑事判決                          八十九年度易緝字第三九號
    公  訴  人  臺灣臺中地方法院檢察署檢察官
    被      告  乙○○
右列被告因詐欺案件，經檢察官提起公訴（八十四年度偵字第九○六八號），本院判
決如左：
    主  文
乙○○意圖為自己不法之所有，以詐術使人將本人之物交付，處有期徒刑陸月。
    事  實
一、乙○○明知其己無支付能力，竟意圖為自己不法之所有，於八十三年十一月二日
    前往臺中市向甲○○佯稱：其因生意往來需客票週轉，屆期一定還款等語，向甲
    ○○借用支票三張，並向甲○○佯稱：其中一張支票將做為進貨押金，金額尚未
    確定，惟僅約需十幾萬元等語，使甲○○不疑有詐，而陷於錯誤，隨即簽發美國
    運通銀行臺北分行000000000帳號，「票號0000000、面額新台
    幣（下同）拾萬零陸佰元、發票日未載」、「票號0000000、面額新台幣
    拾貳萬元、發票日八十四年一月三日」、「票號0000000號、發票日及金
    額未載」之支票三張予乙○○，詎乙○○於取得支票後，即將上開票號0000
    000號之空白支票填載發票日為八十三年十一月十五日、面額壹佰拾萬元，
    將票號0000000之支票發票日填載為八十三年十二月八日，隨即持向不詳
    之地下錢莊借款，得款後，乙○○除就上開票號0000000面額新台幣拾貳
    萬元之支票付款外，餘均未付款，並即逃匿無蹤，未予支付票款，致上開票號0
    000000號、票號0000000號二張支票屆期均遭退票，使甲○○因而
    遭地下錢莊追討票款，甲○○至此始知受騙，而受有損失。
二、案經甲○○訴請臺灣臺中地方法院檢察署檢察官偵查起訴。
    理  由
一、訊據被告乙○○矢口否認涉有右揭詐欺取財犯行，辯稱：「有給甲○○四十萬元
    ，空白支票那張是向錢莊調借的，當時是甲○○要調錢拿三張支票給我向錢莊借
    錢，一張是十萬、一張是二十萬，另一張空白票是作保證，錢莊那邊的錢我沒有
    辦法付，錢莊要甲○○告我詐欺，我沒有詐騙的意思。」，惟查：依卷附臺北市
    票據交換所八十四年七月二十七日（八四）北票字第五五五一號函所附之甲○○
    存款不足退票紀錄明細表所載右揭票號0000000號、票號0000000
    號二張支票屆期均遭退票，且票號0000000號支票之面額竟高達一百三十
    萬元，果如被告乙○○辯稱上開票號0000000號支票係做保證票，何以被
    告乙○○仍將之交付錢莊且填載金額高達一百三十萬元，又果如被告乙○○所述
    上開支票係甲○○委託伊向錢莊借款所交付，則甲○○本身有票據，果須向錢莊
    借款，自身即可辦理，何須大費周章，遠自宜蘭邀請被告乙○○前來取票，再向
    錢莊借款，且縱認被告乙○○己給付甲○○四十萬元，則被告乙○○所給付之款
    項僅四十萬餘萬元遠比上開票款一百四十餘元之票款低，且被告乙○○辯稱業已
    支付甲○○四十萬元，亦與上開票款完全不符，參諸被告乙○○於使用上開支票
    後隨即逃逸達四年餘，足證被告乙○○自始即無付款能力而有詐騙甲○○之意甚
    明，核與刑法第三百三十九條第一項之詐欺取財罪構成要件相符。被告乙○○辯
    稱未詐騙云云，顯係卸責之詞，被告乙○○右揭犯行已堪認定。
二、核被告乙○○所為，係犯刑法第三百三十九條第一項之詐欺取財罪。爰審酌被告
    乙○○詐騙之金額達一百四十餘萬元，及其犯罪之手段、所生危害，以及犯罪後
    矢口否認犯行等一切情狀，量處如主文所示之刑。
三、公訴意旨另以：被告乙○○於民國八十三年八、九月間向甲○○借用支票使用，
    同時向甲○○佯稱：屆期會將票款匯至甲○○帳戶云云，使甲○○不疑有詐，而
    先後簽發美國運通銀行臺北分行000000000帳號，面額均為新台幣二十
    五萬票號分別為六三五四五六、六三五四五七、六三五四六○、六三五四六二、
    六三五四五三等五張支票，詎屆期後，乙○○均未付款，致支票全部退票，因認
    被告乙○○就此部份，亦涉有刑法第三百三十九條第一項之詐欺取財罪嫌。按犯
    罪事實應依證據認定之，無證據不得推定其犯罪事實。又不能證明被告犯罪者，
    應諭知無罪之判決，刑事訴訟法第一百五十四條、第三百零一條第一項定有明文
    。又按刑事訴訟法上所謂認定犯罪事實之證據，係指足以認定被告確有犯罪行為
    之積極證據而言，該項證據自須適合於被告犯罪事實之認定，始得採為斷罪資料
    （參照最高法院二十九年上字第三一０五號判例）。經查：訊據被告乙○○堅決
    否認涉有本部分詐欺取財犯行，辯稱：「我從沒向他（指甲○○）借錢，是朋友
    介紹才在臺中向他拿三張票幫他調票。‧‧‧我是跟他拿三張票，跟甲○○約在
    麥當勞見面，我們一人使用壹張票，另外壹張保證票放在我這裡，票到期時，他
    那張沒有支付，包括我自己的票我共支付他四十萬元，當時我是幫他調票，空白
    票我拿到錢莊借錢，因我還沒有處理，所以錢莊找甲○○要，甲○○才告我，我
    們有約定保證票要向錢莊借。‧‧‧運通之支票沒有錯，其他我不曉得怎麼來的
    。」，而甲○○告訴狀所提書明借款人之簽借支票紀錄表影本一紙（詳見臺灣臺
    中地方法院檢察署八十四年度偵查字第九○○六八號卷第五頁），其借款為乙○
    ○部分亦僅票號六三五四六六、六三五四六八、0000000張，核與被告乙
    ○○所辯相符，從而上開美國運通銀行臺北分行000000000帳號，面額
    均為新台幣二十五萬元，票號六三五四五六、六三五四五七、六三五四六○、六
    三五四六二、六三五四五三等五張支票，是否係甲○○簽發交付乙○○，即乏積
    極證據可資證明，況依甲○○於告訴所指「‧‧‧從八十三年六月起被告為創業
    批售通信器材，需用客票往來週轉較便，因而向告訴人借用支票陸續計有告訴人
    在美國運通銀行臺北分行000000000帳號之支票票號，面額均為新台幣
    二十五萬票號分別為六○○六三、六○○六三四、六○○六三六、六○○六三七
    等支票，到期均由被告將錢匯入‧‧‧」等語，則果甲○○所指被告乙○○確有
    向其借用上開支票，則被告乙○○在借用上開支票之際既有匯入票款，則被告乙
    ○○顯尚有支付能力至明，是縱認本件被告乙○○於八十三年八、九月間，有向
    告訴人借用上開支票，亦難認被告乙○○於借用上開五張支票時，即有施用詐術
    ，核與刑法第三百三十九條規定須行為人有為自己或第三人不法所有之意圖，施
    用詐術使人陷於錯誤，而交付財物之構成要件有間，自無令被告乙○○就此部分
    負詐欺取財罪責之餘地，惟公訴人認被告乙○○所涉本部分犯行與前開經論罪科
    刑之詐欺取財罪間，有方法與結果之牽連關係，為牽連犯，屬裁判上一罪，爰不
    另為無罪之諭知。
據上論斷，應依刑事訴訟法第二百九十九條第一項前段、刑法第三百三十九條第一項
，罰金罰鍰提高標準條例第一條前段，判決如主文。
中      華        民        國    八十九  年  二    月  二十九      日
                                臺灣臺中地方法院刑事第四庭
                                    法  官  胡  忠 文
右正本證明與原本無異。
如不服本判決，應於判決送達後十日內向本院提出上訴狀（應附繕本），上訴於臺灣
高等法院臺中分院。
                                    書記官
中      華        民        國    八十九  年  二    月  二十九      日
刑法第三百三十九條
意圖為自己或第三人不法之所有，以詐術使人將本人或第三人之物交付者，處五年以
下有期徒刑、拘役或科或併科一千元以下罰金。
以前項方法得財產上不法之利益或使第三人得之者，亦同。
前二項之未遂犯罰之。


司法院資訊處製作；財團法人民間司法改革基金會備份。
